【裁判字號】    97,消債抗,40
【裁判日期】    980522
【裁判案由】    更生
【裁判全文】
臺灣桃園地方法院民事裁定            97年度消債抗字第40號
抗  告  人  甲○○
上列抗告人因消費者債務清理條例聲請更生事件，對於民國97年
9 月19日本院97年度消債更字第702 號裁定提起抗告，本院裁定
如下：
    主  文
抗告駁回。
抗告程序費用新台幣壹仟元由抗告人負擔。
    理  由
一、按更生之聲請有下列情形之一者，應駁回之：(一)債務人曾依
    本條例或破產法之規定而受刑之宣告；(二)債務人曾經法院認
    可和解、更生或調協，因可歸責於己之事由，致未履行其條
    件；(三)債務人經法院通知，無正當理由而不到場，或到場而
    不為真實之陳述，或拒絕提出關係文件或為財產變動狀況之
    報告。消費者債務清理條例第46條定有明文。又聲請更生或
    清算不合程式或不備其他要件者，法院應以裁定駁回之，但
    其情形可以補正者，法院應定期間先命補正，同條例第8 條
    亦定有明文。而債務人於法院裁准消費者債務清理程序開啟
    前，基於謀求自身經濟生活更生之目的，當以積極誠實之態
    度，配合法院進行各項程序。法院依消費者債務清理條例第
    10條規定，固有依職權調查必要事實及證據之責，然基於債
    務人對自身財務、信用、工作狀況，本應知之最詳，且參酌
    消費者債務清理條例第44條、第82條及第46條第3 款規定意
    旨，苟債務人怠於配合法院之調查，或有不實陳述之情形，
    法院亦得駁回債務人之聲請，顯見消費者債務清理條例藉由
    課予債務人負有協力之義務，以利債務清理案件之進行。
二、抗告意旨略以：原審於民國97年9 月19日開庭當日，抗告人
    雖已提早到院，卻因不知法院配置坐落，誤至刑事庭處等候
    開庭，待發現錯誤即已誤失庭期，非無正當理由不到場，爰
    提起本件抗告，並聲明求為准予更生。
三、經查，原審定97年9 月19日上午11時30分之調查期日，該通
    知於97年8 月29日送達抗告人之戶籍址，由抗告人之同居人
    即祖父黃乾秀代為收受，依民事訴訟法第137 條第1 項之規
    定，已生合法送達之效力，有本院送達證書1 份在卷可稽（
    參見原審卷第27頁）。而抗告人受合法通知後確未於本院所
    定調查期日到場，亦有民事報到單1 件在卷可佐（參見原審
    卷第102 頁）。又抗告人收受之上開通知書，於應到處所欄
    明確載有抗告人應到地址為「桃園市○○路120 號、第二辦
    公大樓、第六法庭」，到庭地址、建築物及法庭標示均為明
    確，此有民事庭通知書1 紙附卷可憑。衡諸原審所定97 年9
    月19日上午11時30分開庭時間，亦予抗告人充分之到庭緩衝
    時間。綜上，抗告人抗辯伊係誤至刑事庭等候開庭，待發現
    錯誤已誤失庭期云云，尚難認屬未到庭之正當理由。從而，
    原審以抗告人有本條例第46條第3 款所定情形為由，裁定駁
    回更生之聲請，於法有據，並無違誤。
四、再者，抗告人自陳其於時緯科技股份有限公司任職，每月含
    加班費約有新台幣（下同）50,000元等語（參見原審卷第10
    7 頁），至於抗告人雖稱其每月須支出房租6,000 元，生活
    費7,000 元及雜費10,000元，合計每月必要支出為23,000元
    云云，然查，抗告人於本院審理中陳稱其可以居住在其父親
    所有之房屋，且租約於97年年底結束等語，故此部分租金支
    出即無必要。而其他生活費及雜項支出部分，抗告人並未為
    任何單據之陳報，是此部分費用支出自難信實，故抗告人每
    月平均合理生活費應以行政院所公布之97年每人每月平均最
    低生活支出9,829 元（包含水、電、飲食等）為準。此外，
    依抗告人所述其父母原應由其兄黃承賢及三位姐姐黃梅枝、
    黃梅芳、黃梅桂共同扶養，則抗告人僅須分攤其父母各5 分
    之1 扶養費，以上列97年每人每月平均最低生活支出為標準
    ，抗告人與其兄、姊平均分擔其父母扶養費，抗告人每月須
    支出之扶養費合計為3,932 元（9,829 ÷5x2=3,932） 。綜
    上，抗告人每月合理支出為13,761元（9,829+3,932=13,761
    ），則抗告人每月可供償債金額為36,239元（50,000-13,76
    1=36,239），另抗告人陳報其負債總額為2,514,134 元，以
    上開償債金額加以計算，抗告人得以70期之分期清償方式還
    清。縱認抗告人於本院審理中陳稱自97年11月起，最多能領
    取底薪35,000元一節屬實，抗告人每月可供償債金額為21,2
    39元（35,000-13,761= 21,239） ，抗告人亦得以119 期之
    分期清償方式還清。衡情抗告人顯非不能清償債務亦無不能
    清償之虞，本件更生之聲請仍不符合消費者債務清理條例第
    3 條所定要件，且上開欠缺係屬無從補正。
五、據上論結，本件抗告為無理由，依消費者債務清理條例第15
    條，民事訴訟法第495 條之1 第1 項、第449 條第1 項、第
    95條、第78條，裁定如主文。
中    華    民    國    98    年    5     月    22    日
              民事第一庭  審判長法  官  郭琇玲
                                法  官  陳雪玉
                                法  官  林哲賢
以上正本係依照原本作成。
不得抗告。
中    華    民    國    98    年    5     月    23    日
                                書記官  陳佳彬


司法院資訊處製作；財團法人民間司法改革基金會備份。
